【裁判字號】    89,易,2778
【裁判日期】    900424
【裁判案由】    竊盜等
【裁判全文】
臺灣高雄地方法院刑事判決                        八十九年度易字第二七七八號
    公  訴  人  臺灣高雄地方法院檢察署檢察官
    被      告  戊○○
    輔  佐  人  乙○○
    被      告  己○○
    選任辯護人  施秉慧
                焦文城
                張清富
右列被告因竊盜等案件，經檢察官提起公訴（八十九年度偵字第一一０三一號）及聲
請併案審理（八十九年偵字第二二三六八號），本院判決如左：
    主  文
戊○○連續攜帶兇器竊盜，處有期徒刑柒月。緩刑參年。扣案之鑰匙壹支沒收。
己○○故買贓物，處拘役伍拾日，如易科罰金，以參佰元折算壹日。
    事  實
一、戊○○原在高雄市楠梓加工區○○○路二號嘉銘工程有限公司楠梓加工區辦事處
    （下稱嘉銘公司）任職，平日有焦慮狀態、精神官能性憂鬱症、藥物性譫妄等症
    狀，於民國八十九年五月十三日晚上七時許，適值其知覺、理會、判斷作用較一
    般人為低，意圖為自己不法之所有，基於概括犯意，於其公司下班無人之際，潛
    入辦公室內，利用該公司負責人丁○○所有，置放於辦公室內之鑰匙一支及客觀
    上可致人死傷之兇器螺絲起子一把，攜帶之並以該螺絲起子一把撬開抽屜（毀損
    部分未經告訴），竊取銀行支票二十五張、現金新台幣（下同）一萬七千元，復
    用上開鑰匙將工具箱鐵櫃打開，竊取其內水電工程用工具電鑽十一組、電動油壓
    剪線刀二組、喜得釘槍二組、竹竿槍一組、手提切割機一組、手動、電動、模具
    油壓鉗四組、圓鋸二組。得手後，準備分三批將上開物品運走。其中電鑽九組、
    喜得釘槍一組、竹竿槍一組、手提切割機二支、手動油壓鉗一組、圓鋸二組，以
    機車分二批載運至高雄市○○○路二巷五號「大榮五金行」（登記名稱係隆穎企
    業有限公司）變賣，第三批則藏置於前開辦事處之騎樓下再伺機運走。詎「大榮
    五金行」負責人己○○，有約十八年買賣廢五金之經驗，明知於商店打佯後晚上
    尚有人兜售物品，該物品係贓物之可能性甚大，仍不在意，於戊○○持前開、新
    舊不一之工具器物於同年月日晚上九時許向其兜售時，憑其經驗應知或可得而知
    上開物品係贓物，且價值菲淺，竟以一萬一千五百元之低價買入。嗣經嘉銘公司
    負責人丁○○於翌日下午三時三十分許發現其公司遭竊，報警查獲而知上情。
二、戊○○復承上開意圖為自己不法所有之概括犯意，於八十九年十月三日上午九時
    十五分許，在高雄市○○○路與三多路口附近，以其所有之鑰匙一支，竊取甲○○所有之ＱＤＣ－九七九號輕機車，尚未發動油門之際，即為甲○○發現，立刻
    報警查獲而未遂。
三、案經內政部警政署保安警察第二總隊第四大隊第三中隊報請臺灣高雄地方法院檢
    察署檢察官偵查起訴。
    理  由
一、右揭事實業據被告戊○○坦承不諱，核與告訴人嘉銘公司負責人丁○○及甲○○
    等人於警訊中指述情節相符。而被告己○○固坦承有於前揭時地買受前開物品之
    事實，惟矢口否認犯行，辯稱：當初戊○○說他嘉銘公司包商，伊才向其購買，
    伊是以一公斤一百元之價格，概估約一百公斤，共買一萬一千五百元，伊不知所
    購買物品是贓物等語。經查：
（一）前揭失竊工程用工具係嘉銘公司所有，價值共約二十二萬五千三百元，業據告
      訴人嘉銘公司負責人丁○○於警訊中陳述在卷，被告戊○○雖非將其全部而係
      將其中大部分（分三批中之二批）售予被告己○○，其出售之部分價值亦應菲
      淺，非僅值一萬五千元之低價，此由警訊中附卷該變賣物品之照片呈現工具均
      尚新，非均為舊品之外觀，足供參佐；而被告戊○○亦供承：「（問：當初賣
      一萬一千五百元，價格如何算？）由己○○一樣一樣計算‧‧」等語（參八十
      九年七月十日審判筆錄），被告戊○○對被告己○○既無怨隙，難認會故意為
      不實之陳述，應可採信。是被告己○○供陳伊是以一公斤一百元之價格，概估
      約一百公斤而購買，顯係避重就輕之詞，尚難採信，其係以顯不相當之價格購
      買前開物品，即堪認定。又查，被告己○○自承從事廢五金買賣經驗已有十八
      年之久，被告戊○○找其買受上開物品之時間適值晚上九時許，且被告己○○
      又陳稱其認識告訴人嘉銘公司，衡諸經驗法則，從事廢五金買賣多年之人，均
      可得知於此情況該物品應係贓物，以被告戊○○之年紀及所陳述之理由，只要
      隔日稍加查證，即可知悉真偽，而被告己○○係有多年經驗之業者，更應具有
      相關之知識，詎其卻未加查證，即以低價購入前開物品，所為顯與一般經驗法
      則有違，應認其對該物品有贓物之認識及故意購買之不確定故意（未必故意）
      。被告己○○前開所辯，顯係事後飾卸之詞，不足採信。
（二）證人丙○○雖到庭證述：被告戊○○本來到其店裏要賣系爭工具給伊，伊沒有
      在買這些工具，就打電話給被告己○○來買，他們是用手拿起來概括秤的，系
      爭工具有些很舊，有些貼上故障；且被警察查獲時，系爭工具係置放於其家門
      口云云。然查，證人丙○○係被告己○○之鄰居，且當時證人丙○○係因一個
      人在家害怕，才找被告己○○前來，亦據證人丙○○證述在卷，足認證人丙○○與被告己○○交情匪淺，是其證詞難免會迴護被告己○○，尚難遽採；且買
      受贓物之地點係在證人丙○○家，經警查獲時間距買受贓物之時間僅隔一晚，
      是買受贓物後尚放在證人丙○○家門口未及搬走，亦符情理，辯護意旨認此點
      足證贓物非價值高昂，實無贓物之認識等情，難為被告己○○有利之認定。至
      被告己○○提出被告戊○○所立之讓渡書二紙（及其他類此之其他讓渡書三十
      紙），核與內容，僅在證明被告戊○○有售予該物品予被告己○○之事實，為
      免空口無憑而立書面為證，亦難為被告己○○無贓物認識之有利認定（由上開
      內容分別載明購入喜得釘ＤＸ－４５０、油壓工具、電動工具等名稱，亦可認
      定買受時並非概括整袋購買）。此外，復有贓物認領保管單二紙、支票影本二
      十五紙、相片八幀附卷可憑，本件事證明確，被告二人犯行，均堪認定。
二、查扣案之螺絲起子一把，客觀上足對人之生命、身體構成威脅，具有危險性，應
    為兇器。核被告戊○○所為，係犯刑法第三百二十一條第一項第三款之攜帶兇器
    竊盜罪既遂（偷工具器物部分）及第三百二十條第三項、第一項普通竊盜未遂罪
    （偷機車部分）。被告己○○所為，係犯刑法第三百四十九條第二項之故買贓物
    罪。被告戊○○所為數竊盜行為，時間緊接，所犯構成要件罪名相同，顯係出於
    概括之犯意為之，為連續犯，爰依刑法第五十六條之規定論以攜帶兇器竊盜罪一
    罪，並加重其刑。併案審理部分，雖未據公訴人起訴，惟其與前開成罪部分，有
    連續犯裁判上一罪之關係，為起訴效力所及，本院自得一併審理。又被告戊○○
    有焦慮狀態、精神官能性憂鬱症、藥物性譫妄，有其提出之診斷證明書二紙附卷
    可佐，而其於偷竊前開工具器物行為時，係處於精神耗弱狀態，有長庚醫院高雄
    分院精神鑑定報告書一份附卷可參，爰依刑法第十九條第二項減輕其刑。惟刑有
    加重及減輕者，先加後減。審酌被告二人犯罪之動機、目的、手段、所生損害，
    被告戊○○犯罪後能坦承犯行，態度良好，被告己○○犯罪後不知悔悟，猶鉓詞
    卸責等一切情狀，爰分別量處如主文所示之刑，以資懲儆，被告己○○部分並諭
    知易科罰金之折算標準。又被告己○○行為後刑法第四十一條業於九十年一月十
    日修正後公布施行，而於同年月十二日生效，由原來犯最重本刑為三年以下有期
    徒刑之罪，而受六個月以下徒刑或拘役之宣告得易科罰金之要件，修改為犯最重
    本刑為五年以下有期徒刑之罪，而受六個月以下徒刑或拘役之宣告得易科罰金之
    要件，比較新舊法之結果，以新法有利於被告，依刑法第二條第一項前段規定，
    自應適用裁判時即前開修正之刑法第四十一條第一項規定諭知易科罰金之折算標
    準，附此敘明。又被告戊○○前未曾受有期徒刑以上刑之宣告，因一時失慮，偶
    罹刑典，事後已坦承犯行，深具悔意，並經告訴人嘉銘公司負責人丁○○之諒解
    ，為其求情，有其聲請狀一紙附卷可考，經此偵審教訓及刑之宣告後，應知警惕
    而無再犯之虞，本院因認暫不執行其刑為適當，併予宣告緩刑參年，用啟自新，
    並觀後效。另扣案之螺絲起子一把、鑰匙一支，雖係供犯罪所用之物（偷竊前開
    工具器物時所扣案），惟係告訴人嘉銘公司負責人丁○○所有，非被告戊○○所
    有，依法爰不予沒收之諭知；至另扣案之鑰匙一支，係供犯罪所用之物（偷竊機
    車時所扣案），且為被告戊○○所有，業據被告戊○○供承在卷，應依刑法第三
    十八條第一項第二款規定，併宣告沒收。
三、據上論斷，應依刑事訴訟法第二百九十九條第一項前段、刑法第五十六條、第三
    百二十一條第一項第三款、第三百四十九條第二項、第十九條第二項、第七十一
    條、第二條第一項前段、第四十一條第一項、第三十八條第一項第二款，罰金罰
    鍰提高標準條例第一條前段、第二條，判決如主文。
中      華      民      國      九十      年      四      月    二十四  日
                                  臺灣高雄地方法院刑事第二庭
                                      法  官    劉建利
右正本證明與原本無異。
如不服本判決，應於判決送達後十日內，向本院提出上訴狀。
    書記官    洪生輝
中      華      民      國      九十      年      四      月    二十六  日
附錄本判決論罪科刑之法條：
刑法第三百二十一條第一項第三款
犯竊盜罪而有左列情形之一者，處六月以上五年以下有期徒刑：
一、於夜間侵入住宅或有人居住之建築物、船艦或隱匿其內而犯之者。
二、毀越門扇、牆垣或其他安全設備而犯之者。
三、攜帶兇器而犯之者。
四、結夥三人以上而犯之者。
五、乘火災、水災或其他災害之際而犯之者。
六、在車站或埠頭而犯之者。
前項之未遂犯罰之。
刑法第三百四十九條第二項
收受贓物者，處三年以下有期徒刑、拘役或五百元以下罰金。
搬運、寄藏、故買贓物或為牙保者，處五年以下有期徒刑、拘役或科或併科一千元以
下罰金。
因贓物變得之財物，以贓物論。


司法院資訊處製作；財團法人民間司法改革基金會備份。
